臺灣高等法院刑事判決　　　　　　　　94年度上訴字第1479號
上　訴　人　臺灣士林地方法院檢察署檢察官
被　　　告　甲○○
指定辯護人　邱雅文律師
上列上訴人因被告違反毒品危害防制條例案件，不服臺灣士林地
方法院94年度訴字第42號，中華民國94年3月24日第一審判決（
起訴案號：臺灣士林地方法院檢察署93年度偵字第8481號），提
起上訴，本院判決如下：
    主  文
原判決關於販賣第二級毒品及定執行刑部分均撤銷。
甲○○販賣第二級毒品，未遂，處有期徒刑參年捌月，扣案之第
二級毒品甲基安非他命壹包（淨重拾陸點貳玖公克）沒收並銷燬
。
其餘之上訴駁回。
第二項撤銷改判部分所處之刑，與上訴駁回部分所處之刑，應執
行有期徒刑肆年，扣案之第二級毒品甲基安非他命壹包（淨重拾
陸點貳玖公克）沒收並銷燬。
    事  實
一、甲○○明知安非他命業經公告列為毒品危害防制條例第2條
    第2項第2款之第二級毒品，不得持有、販賣或轉讓，竟基於
    轉讓第二級毒品安非他命（下簡稱安非他命）之概括犯意，
    於以下之時間、地點為轉讓之行為：
  (1)於民國93年6、7月間某日，其友人丙○○撥打電話向其購買
    新台幣（下同）1000元之安非他命，甲○○即基於不予賺取
    任何利潤，先向藥頭取得再原價轉讓之犯意應允之，並與丙○○約定駕車至臺北市立中正高級中學會面，抵達後由甲○○引領，丙○○駕車搭載甲○○，至台北縣蘆洲市藥頭處，
    途中丙○○在車上先交付1000元予甲○○，由甲○○出面向
    不詳之藥頭買得1000元約1公克之安非他命，再回甲○○住
    處內交付約1公克之安非他命予丙○○。
  (2)於93年7月間某日接獲丙○○撥打其行動電話向其購買500元
    之安非他命，甲○○基於同上轉讓之概括犯意應允後，丙○○旋至甲○○上址住處，惟丙○○在甲○○之住處始表示當
    日所攜帶之款項不足，甲○○即以招待丙○○免費使用安非
    他命之方式，提供其所有吸食器內所剩少量之安非他命轉讓
    予丙○○，當場於甲○○上開住處施用之，丙○○為表謝意
    ，於施用完畢時，乃回請甲○○共用晚餐，花費約100餘元
    。
二、迨93年9月13日晚間9時許，丙○○因涉嫌施用毒品案件，為
    警方持搜索票至其位於臺北市○○區○○街399號3樓住處執
    行搜索後，丙○○供稱渠係向綽號「小克」之甲○○購買安
    非他命，並表示願配合警方查證其身分，旋於同日晚間9時
    30分許撥打甲○○使用之0000000000號行動電話，向甲○○
    佯稱欲購買半兩之安非他命，甲○○遂基於販賣第二級毒品
    安非他命犯意，表示願以16000元出售半兩安非他命予丙○○，雙方並約定由丙○○前往臺北市士林區○○○路○段138
    號「萊爾富便利商店」門口見面交易。嗣甲○○於同日晚間
    11時10分許，攜帶1包甲基安非他命（原淨重16.3公克，取
    0.01公克化驗，僅剩16.29公克）至上址便利商店門口欲與
    丙○○進行交易之際，為預先埋伏之臺北市政府警察局刑事
    警察大隊員警當場查獲，始未得逞，甲○○旋將該包安非他
    命棄置於地上，經警查扣。
三、案經臺北市政府警察局移送臺灣士林地方法院檢察署檢察官
    偵查起訴。
    理  由
壹、本件被告甲○○亦曾對原審判決提起上訴，然因已逾上訴期
    間，其上訴業經本院於94年10月20日判決駁回其上訴在案，
    合先敘明。
貳、撤銷改判部分:
一、訊據被告固坦承於93年9月13日晚間11時10分許，有攜帶上
    開安非他命一包至上址便利商店門口，準備交付丙○○，惟
    尚未見到丙○○即為預先埋伏之臺北市政府警察局刑事警察
    大隊員警當場查獲，惟否認有何販賣安非他命之犯行，辯稱
    伊雖認識丙○○，但從未曾賣安非他命予丙○○，也未請過
    丙○○免費施用安非他命；93年9月13日晚上約9點至11點間
    ，丙○○打了約四通電話給伊，要伊幫他調半兩安非他命，
    當時乙○○因送毒品過來，所以在伊旁邊，乙○○說願意賣
    給丙○○，叫伊跟丙○○說價錢是半兩16000元，於是伊與
    丙○○約定晚上11點在延平北路5段138號前萊爾富超商門口
    交錢交貨，到約定時間伊就和乙○○一起下樓，乙○○把安
    非他命交給伊，叫伊先拿下去，乙○○跟在伊後面，伊拿著
    安非他命走到萊爾富門口就被警察查獲，再回頭看就沒有看
    到乙○○，扣案的毒品是乙○○所有，伊沒有參與販賣毒品
    云云，辯護人辯稱本件係陷害教唆，被告不成立販賣罪等語
    。
二、經查:
  (1)被告上開販賣安非他命犯行，業據證人丙○○於原審審理中
    結證屬實（見原審卷第78頁），核與證人即查獲之原臺北市
    政府警察局刑事警察大隊偵查員郭大恆，及當日自被告住處
    陪被告下樓尾隨在後之潘浩倫等人，於偵查中所述情節（見
    見93年度偵字第8481號第一卷第152頁、第172頁），暨證人
    郭大恆及亦屬臺北市政府警察局刑事警察大隊偵查員之趙玉
    田於原審審理時所述情節相符（見原審卷自第68頁至第70頁
    、第136頁），並有被告當時攜帶之1包甲基安非他命（該包
    物品原淨重16.3公克，取0.01公克化驗，經送台北市政府警
    察局鑑驗，檢出第二級毒品甲基安非他命成份，有台北市政
    府警察局刑事警察大隊扣押物品目錄表及台北市政府警察局
    93年11月9日北市鑑毒字第401號鑑驗通知書分別附於93年度
    偵字第8481號第一卷第6頁、第116頁可稽。）扣案足以佐證
    。
  (2)被告雖辯稱該包甲基安非他命係乙○○欲販賣予丙○○，並
    非伊所販賣云云，而證人丙○○於本院審理時亦稱，其依警
    方要求打電話予被告時，知道被告要跟乙○○拿安非他命等
    語，又證人潘浩倫及證人即被告之母余梅於原審審理時均稱
    案發當時乙○○有在被告住處，且被告、乙○○及潘浩倫一
    起下樓云云。然徵之證人丙○○於本院審理時自承其依警方
    要求打電話予被告時，只請被告調安非他命，沒有講到別人
    等語，而既然電話中只請被告調安非他命，沒有講到別人，
    其如何得知被告向乙○○拿安非他命，是可證人丙○○於本
    院審理時之證言不足採；又證人潘浩倫於93年12月30日接受
    檢察官偵訊時業已明確證稱案發當天伊到被告住處時，僅有
    被告及其母親二人，伊並未看到乙○○，僅伊與被告二人下
    樓，不久被告就在便利商店門口為警察查獲，由於93年12月
    30日離案時間僅三個多月，而證人潘浩倫在原審作證之時間
    為94年2月3日，反而離案時間更多了二個月，衡諸離案時間
    越近記憶越清晰，離案時間越遠記憶越模糊之常裡，且潘浩
    倫為被告之朋友，其於偵查中應訊時應無故意陷害被告之理
    ，是應以證人潘浩倫在偵查中之證言為可採；另參酌證人余
    梅於原審審理時稱案發當時，伊在家裏有看到乙○○外，亦
    看到潘浩倫（見原審卷第86頁倒數第1行及第89頁倒數第1行
    ），但證人潘浩倫在原審卻證稱，案發當天伊到被告住處，
    並未看到被告之母余梅（見原審卷第61頁第7行），可見證
    人余梅及潘浩倫二人在原審之證言相互矛盾，其二人在原審
    之證言不足採。準此足見證人丙○○於本院審理時有關知道
    被告要跟乙○○拿安非他命之證言，及證人潘浩倫及余梅在
    原審審理時有關乙○○有在現場之證言，均係迴護被告之辭
    ，不足採信。尤其再參酌乙○○於警方詢問時亦否認要與被
    告共同販賣安非他命予丙○○，或要被告幫助販賣安非他命
    予丙○○（見原審卷第212頁），益徵被告之辯解委無可取
    。
  (3)又所謂陷害教唆足以阻斷犯罪之成立，係以被告原無犯罪之
    意，全因教唆人之教唆始萌犯意而行為始足充之，若司法警
    察（官）對於自始即有犯罪故意之行為人，因達成犯罪調查
    目的之必要，佈設機會，與之對合，藉以蒐集證據，且不違
    背法定程序者自為法之所許，此與對於原無犯罪故意之人，
    而以引誘、教唆等違法手段，設局計誘、引發其犯意，致蹈
    陷犯罪者，因有害於公平正義，亦顯然違反人權之保障，其
    因此所取得之證據並無容許性之情形不同（最高法院93年度
    台上字第1704號判決參照）。查本件被告如事實欄所述於93
    年6、7月間即有二次轉讓安非他命予丙○○之犯行，其在接
    獲友人丙○○之電話，即同意將安非他命販售予丙○○，復
    立即談妥價金，持安非他命欲交付丙○○，顯見其原即有販
    賣安非他命之意，而非因警員或丙○○教唆所啟，已至為明
    確，警方僅因丙○○施用毒品，供出其毒品來源之一係被告
    ，而為達成調查犯罪目的之必要，由丙○○約出被告藉以蒐
    集證據，並無違反法定程序，是本件自無所謂陷害教唆之情
    形，故辯護人辯稱本件係陷害教唆等語，尚不足採。
  (4)至於警方在被告住處扣得乙○○存摺一本，由於乙○○於警
    方詢問時自承為被告之朋友，且乙○○存摺留在被告住處，
    與乙○○有無跟被告上共同販賣安非他命無必然關連性，因
    此尚難以警方在被告住處扣得乙○○存摺一本，即認定乙○○涉及被告上開販賣安非他命犯行，附此敘明。
三、綜上，被告上開販賣安非他命之犯行，事證明確，應予論罪
    科刑。
四、按販賣以出賣者有賣出之意思，販入者有購買之真意，且雙
    方就買賣標的之數量、價格等條件，均意思表示合致，始足
    完成買賣行為而成立販賣既遂。本件被告販賣安非他命部分
    ，丙○○為配合警方辦案，佯裝欲購買安非他命，先向被告
    表明欲購買半兩之安非他命，被告業已就安非他命之價格、
    重量等談論，且已著手實施交付安非他命之行為，惟丙○○
    原無買受之意思，其虛與被告交易毒品，意在約出被告與警
    方碰面，故形式上雖被告與丙○○已為毒品買賣，惟事實上
    彼等不能真正完成買賣毒品之行為，因此之故，被告所為，
    應僅止於未遂（參最高法院83年台上字第2249號判決要旨）
    ，核被告販賣安非他命予丙○○之犯行，係犯毒品危害防制
    條例第4條第6項、第2項之販賣第二級毒品未遂罪，其持有
    安非他命之行為，為其販賣行為所吸收，不另論罪，並依刑
    法第26條前段減輕其刑。
五、原審以被告事證明確，論以販賣第二級毒品未遂罪，固非無
    見，惟原審未予詳查即認定乙○○為共同正犯，及如後述警
    方在被告住處查扣之另三包安非他命不能於本案宣告沒收銷
    燬，原判決卻宣告之，於法均有未合，檢察官上訴為有理由
    ，自應由本院將原判決撤銷改判。爰審酌被告案發當時年輕
    力壯竟不思循正途努力向上，行險僥倖而犯本罪之動機、目
    的、手段、所生危害、及否認犯罪，尚無悔意等一切情狀，
    量處如主文第二項所示之刑。
六、扣案之上開一包安非他命（原淨重16.3公克，取0.01公克化
    驗，僅剩16.29公克），為查獲之毒品，應依毒品危害防制
    條例第18條第1項規定宣告均沒收並銷燬。至於警方在被告
    住處查獲安非他命3包、吸食器1個及海洛因殘渣袋3個，業
    據被告於警詢時供稱係供施用之物，由於其所犯施用第一級
    毒品、第二級毒品案件，經送觀察、勒戒後，認無繼續施用
    毒品之傾向，業經檢察官為不起訴處分，此有93年度毒偵字
    第1105號不起訴處分書可佐，是此等物品僅能由檢察官另案
    依法聲請沒收，並不能在本案宣告沒收，附此敘明。
參、上訴駁回部分:
一、訊據被告固坦承認識丙○○，惟否認有何轉讓安非他命予丙○○之犯行。
二、經查:
  (1)被告上開轉讓安非他命部分，業據證人丙○○於原審審理時
    證稱：「（問：第一次交易經過為何？）我打電話聯絡被告
    有無安非他命，通話時就表示要拿1000元的安非他命，約在
    中正高中大馬路，我就載被告去蘆洲拿安非他命，再載被告
    回被告家施用安非他命。」「（問：當天被告在蘆洲拿幾包
    安非他命？）我在車上有看到1包，到被告住處時，被告拿1
    包出來給我，我們就一起以被告之吸食器施用，剩餘部分，
    我就帶回家。」「（問：你在偵訊中說有三次向被告調安非
    他命，是否實在？）實在。但是僅有第1次有付錢，第3次沒
    有調到。」「（問：第二次你向被告調毒品，你主動聯絡被
    告？）是，我到他家附近聯絡被告，當時我說要拿5百元。
    （問：當時你身上有無500元？）沒有。當時我毒癮發作，
    我想施用，我想欠著，我想事後再還錢，結果被告說不用。
    當時被告拿吸食器給我，吸食器裡面本來就有剩餘的安非他
    命，我就在他家施用。」「（問：被告在電話中有說要幫你
    調？）我說要拿5百，他要我過去，我到時，他就拿給我用
    ，用完後，我向被告說身上只剩1百多元，被告就說算了，
    要我直接拿吸食器施用，用完後我們就到他家附近吃飯，由
    我主動出錢。這1次，被告沒有要求我請他吃飯以抵債。」
    「（問：第1次向被告買安藥時間？）93年6、7月左右。（
    問：第2次？）約隔半個月左右。（問：第3次？）再隔半個
    月左右。」「 (問：你向被告拿安藥時間是在白天或晚上？
    ）第1次可能是下午，不太記得。第2次是接近晚上，因為我
    請他吃晚餐。第3次是早上8、9點。」「（問：第3次是在哪
    一家保齡球館？）士林金雞廣場那一條路，應是中正保齡球
    館。」「這1次（指第3次）沒有拿到。我打電話給被告時，
    被告在打保齡球，我跟被告說我要拿安非他命，被告在電話
    中說他身上沒有，要等，要朋友拿過去給他才可，後來我就
    到保齡球館等，等約30分鐘，他朋友都沒有來。」「（問：
    第3次已經講好要拿的毒品價格？）是。我在保齡球館有催
    被告打電話聯絡，被告有打電話跟不詳賣主聯絡，電話內容
    我沒有聽到，後來還是沒有等到。」等語（見原審卷自第75
    頁至第82頁）在案。
  (2)參以被告於偵查中自承於93年4 、5月間即認識丙○○（見
    93年度偵字第8481號第一卷第23頁），而丙○○於93年6、7
    月間所持用之0000000000號行動電話（此據丙○○於原審證
    述在卷，見原審卷第77頁），與被告所持用之0000000000號
    行動電話（此據被告於偵查中自承在卷，見92年度偵字第84
    81號第一卷第74頁），於93年6月13、16、20、21、28日及7
    月22、24、30、31日確有多次通話，此有卷附之通話紀錄在
    卷（附於93年度偵字第8481號第二卷）可憑，暨丙○○於93
    年9月13日經警查獲後，為配合警方辦案，而以欲向被告購
    買安非他命之意思表示約出綽號「小克」之被告等情以觀，
    倘丙○○未曾自被告處取得安非他命，其如何相信以此方法
    能使被告出面？況被告果然確實依約攜帶安非他命前往，足
    認丙○○所述，堪以採信。
  (3)雖被告辯稱證人丙○○前後指述不一，關於第一次向被告買
    安非他命，究竟「先給400元，積欠600元」、或「因為身上
    沒有錢，先欠著」、或「給他1000元」等數種說法，顯有矛
    盾，且對於係在中正高中校門前巷口交安非他命，或約在中
    正高中後又到蘆洲買安非他命，亦即對於取得安非他命之地
    點於偵查及原審審理中所述有所不符。再關於丙○○所稱第
    二次向被告買安非他命時，關於是否給付對價，先後有「當
    場交付500元現金」、「我請甲○○吃東西抵債」、「我說
    要拿500，他要我過去，我到時，他就拿給我用，用完後，
    我向被告說身上只剩下100多元，被告就說算了，要我直接
    拿吸食器吸用，用完後我們就到他家附近吃飯，由我主動出
    錢」等不同之說詞，前後大相逕庭，顯然並不實在等語。然
    細繹丙○○所證述與被告約定之細節及付款部分，雖有出入
    ，惟其關於交易時間、地點、約定之金額，歷經警訊、偵查
    及審理等程序前後陳述均屬一致，只因原審審理中行交互詰
    問，而有更綦詳之證述，不僅就不明之處產生補充之效果，
    且丙○○於原審審理中敘明伊於偵查中所稱沒有付款或僅付
    部分毒品款項，係希望能使被告減輕罪責，因而為不實陳述
    等語，是對於其前後關於是否給付對價及實際支付對價之金
    額若干不符之處作出說明，尚屬合理說明其偵查中證詞之不
    實及不實之動機，應認丙○○於原審審理中此部分之證詞為
    真實，被告之辯解，不足採信。
三、綜上，被告上開轉讓安非他命之犯行，事證明確，應予論罪
    科刑。
四、按販賣毒品之所謂販賣行為，係行為人基於營利之目的，而
    販入或賣出毒品而言。即販賣毒品者，其主觀上須有營利之
    意圖，且客觀上有販賣之行為。若始終無營利之意思，而以
    原價或低於原價有償轉讓他人，即非販賣行為，而僅得以轉
    讓罪論處（參最高法院93年度台上字第1651號）。被告上開
    如犯罪事實欄一(1)及(2)所示之犯行，檢察官並未能舉證證明
    被告有營利之目的，是被告此部分犯行，被告所為均係毒品
    危害防制條例第8條第2項之轉讓毒品罪，公訴人認此部分構
    成販賣第二級毒品罪，尚有未合，然因基本社會事實同一，
    應予變更起訴法條，其持有安非他命之行為，為其轉讓行為
    所吸收，不另論罪。被告先後二次轉讓安非他命既遂之犯行
    ，時間緊接，犯罪構成要件相同，顯係基於概括之犯意為之
    ，依刑法第56條連續犯規定論處並加重其刑。
五、原審認被告罪證明確，適用刑事訴訟法第299條第1項前段、
    第300條，毒品危害防制條例第8條第2項，刑法第11條前段
    、第56條之規定，並審酌被告犯罪之手段、目的及犯後態度
    等一切情狀，量處有期徒刑七月。經核其認事用法，均無不
    合，量刑亦稱妥適，檢察官上訴主張被告此部分犯行，亦該
    當於販賣罪之構成要件，請求改判云云，為無理由，應予駁
    回。
肆、原判決有關被告販賣安非他命部分，既經本院撤銷改判，其
    原定執行刑即屬無可維持，應併予撤銷，由於被告所犯上開
    二罪，犯意各別，行為互異，為數罪，應予分論併罰，爰就
    撤銷改判部分所處有期徒刑三年八月，與上訴駁回部分所處
    有期徒刑七月，定其執行刑為有期徒刑四年，扣案之甲基安
    非他命壹包沒收銷燬之。
伍、公訴意旨另以：被告於93年7月20日許，接獲丙○○撥打其
    行動電話欲向其購買2000元之安非他命，惟因其安非他命業
    已用罄，遂告知丙○○其正在等候他人將安非他命送到，若
    欲購買安非他命，可前往位於士林夜市附近之保齡球館與其
    共同等候，丙○○乃前往該保齡球館與之商談購買安非他命
    之事，甲○○允諾若拿到安非他命即售予其2千元，其間並
    曾打電話調買，嗣因其當日未能購得安非他命，始未得逞，
    因認被告涉犯販賣第二級毒品未遂罪嫌云云。訊據被告否認
    此部分犯行，辯稱丙○○並未向其購買安非他命，也沒有相
    約保齡球館等候之事情等語。查檢察官認被告涉犯此部分罪
    嫌，係以丙○○之證詞為證，經查丙○○之證詞雖屬可信，
    已如前述，惟檢察官無法舉證證明被告具營利之目的而同意
    販售此次2000元價金之安非他命，且據丙○○之證述，此次
    被告並未交付其任何安非他命，是應認被告同意販售丙○○
    2000元之安非他命，但不具營利之意圖，且被告於同意後無
    法交付安非他命予丙○○，被告此次轉讓毒品之犯行顯未能
    完成，而毒品危害防制條例第8條關於轉讓毒品罪刑之規定
    ，並未就轉讓未遂之罪設立刑罰，是基於罪刑法定之原則，
    被告此部分行為尚未構成犯罪，惟因公訴人認為此部分與前
    開有罪部分，有連續犯裁判上一罪之關係，爰就此部分不另
    為無罪之諭知。
據上論斷，應依刑事訴訟法第368條、第369條第1項前段、第364
條第299條第1項前段，毒品危害防制條例第4條第6項、第2項、
第18條第1項，刑法第11條前段、第26條前段、第51條第5款，判
決如主文。
本案經檢察官沈世箴到庭執行職務。
中　　華　　民　　國　　94　　年　　12　　月　　6　　日
　　　　　　　　　刑事第十九庭審判長法　官  葉騰瑞
　　　　　　　　　　　　　　　　　  法　官  莊明彰
　　　　　　　　　　　　　　　　　  法　官  黃俊明
以上正本證明與原本無異。
如不服本判決，應於收受送達後十日內向本院提出上訴書狀，其
未敘述上訴之理由者並得於提起上訴後十日內向本院補提理由書
（均須按他造當事人之人數附繕本）。
                                    書記官  廖婷璇
中　　華　　民　　國　　94　　年　　12　　月　　6 　　日
附錄：本案論罪科刑法條全文
毒品危害防制條例第4條
 製造、運輸、販賣第 1 級毒品者，處死刑或無期徒刑；處無期
徒刑者，得併科新臺幣一千萬元以下罰金。
製造、運輸、販賣第 2 級毒品者，處無期徒刑或七年以上有期徒
刑，得併科新臺幣七百萬元以下罰金。
製造、運輸、販賣第 3 級毒品者，處五年以上有期徒刑，得併科
新臺幣五百萬元以下罰金。
製造、運輸、販賣第 4 級毒品者，處三年以上十年以下有期徒刑
，得併科新臺幣三百萬元以下罰金。
製造、運輸、販賣專供製造或施用毒品之器具者，處一年以上七
年以下有期徒刑，得併科新臺幣一百萬元以下罰金。
前五項之未遂犯罰之。
